臺灣臺中地方法院刑事判決
110年度交易字第1736號
公  訴  人  臺灣臺中地方檢察署檢察官
被      告  陳源  


上列被告因過失傷害案件，經檢察官提起公訴（110年度偵字第3
3418號），被告於準備程序中就被訴事實為有罪之陳述，經告知
簡式審判程序之旨，並聽取當事人之意見後，本院裁定行簡式審
判程序，判決如下：
    主    文
陳源犯過失傷害致人重傷罪，處有期徒刑柒月。
    犯罪事實
一、陳源於民國110年4月29日8時許，駕駛車牌號碼00-0000號自
    用小貨車，沿臺中市清水區中山路由北往南方向行駛，駛至
    臺中市清水區中山路與頂湳路交岔路口欲左轉時，本應注意
    駕駛車輛行駛至無號誌交岔路口，轉彎車應讓直行車先行，
    而當時天候為雨天、日間自然光線、視距良好、柏油路面泥
    濘、無缺陷及障礙物，客觀上並無不能注意之情事，竟疏未
    注意及此，而貿然左轉，適蔡宏祥騎乘車牌號碼000-0000號
    普通重型機車，沿臺中市清水區中山路由南往北方向行駛至
    上開路口欲直行通過時，亦違規超速行駛，且其所騎乘上開
    機車之後車輪胎紋不足（影響剎車功能），致煞閃不及，兩
    車因而發生碰撞，造成蔡宏祥人車倒地，並受有顱骨底部閉
    鎖性骨折、創傷性腦水腫、硬膜上出血、創傷性硬腦膜下出
    血、創傷性蜘蛛網膜下出血、顱內損傷、伴有意識喪失、胸
    主動脈重度撕裂傷、創傷性血胸、左側臏骨開放性骨折、創
    傷後水腦症等傷害，經送醫治療後，仍因上開傷害致其中樞
    神經系統及精神遺存極度障害，認知功能、吞嚥功能及語言
    功能嚴重受損、四肢癱瘓、終身無工作能力，為維持生命必
    要之日常生活活動，全須他人扶助，經常需醫療護理專人周
    密照顧監護等重傷害。陳源肇事後留在現場，在有偵查犯罪
    職權之機關或公務員尚未發覺何人肇事前，即向前來處理本
    案道路交通事故之員警供承其為肇事人，自首並接受裁判，
    始查悉上情。
二、案經蔡宏祥之父蔡守彥訴由臺中市政府警察局清水分局報告
    臺灣臺中地方檢察署檢察官偵查起訴。
　　理    由
一、查被告陳源所犯係死刑、無期徒刑、最輕本刑為3年以上有
    期徒刑以外之罪，亦非高等法院管轄之第一審案件，其於準
    備程序中就上開被訴事實為有罪之陳述（見本院110年度交
    易字第1736號卷【下稱本院卷】第42頁），經告以簡式審判
    程序之旨，並聽取公訴人及被告之意見後，本院認宜進行簡
    式審判程序，爰依刑事訴訟法第273條之1第1項規定裁定進
    行簡式審判程序，合先敘明。又本案證據之調查，依刑事訴
    訟法第273條之2規定，自不受同法第159條第1項、第161條
    之2、第161條之3、第163條之1及第164條至第170條規定之
    限制，依法均具證據能力，併此敘明。
二、認定犯罪事實所憑之證據及理由：
　㈠上開犯罪事實，業據被告於警詢、偵查及本院審理中均坦承
    不諱（見臺灣臺中地方檢察署110年度發查字第968號卷【下
    稱發查卷】第25至27頁、臺灣臺中地方檢察署110年度偵字
    第33418號卷【下稱偵卷】第90、91頁及本院卷第42、48至5
    0頁），核與證人即告訴人蔡守彥於警詢及偵查中之證述情
    節（見發查卷第29至31頁及偵卷第89至91頁）相符，並有道
    路交通事故現場圖（見臺灣臺中地方檢察署110年度他字第7
    267號卷【下稱他卷】第5頁及發查卷第33頁）、臺中市車輛
    行車事故鑑定委員會鑑定意見書（中市車鑑0000000案）（
    見他卷第7至11頁）、光田醫療社團法人光田綜合醫院診斷
    證明書（見他卷第15頁、發查卷第65頁及偵卷第105頁）、
    童綜合醫療社團法人童綜合醫院診斷證明書（見他卷第17頁
    ）、員警職務報告（見發查卷第23頁）、道路交通事故調查
    報告表㈠、㈡（見發查卷第35至37頁）、案發現場照片（見發
    查卷第39至59頁）、案發現場監視器錄影畫面擷圖（見發查
    卷第61頁）、臺中市政府警察局道路交通事故談話紀錄表（
    見發查卷第69、70頁）、臺中市政府警察局交通事故補充資
    料表（見發查卷第71頁）、臺中市政府警察局道路交通事故
    肇事人自首情形紀錄表（見發查卷第73頁）、車號查詢汽、
    機車車籍資料及證號查詢汽、機車駕駛人資料（見發查卷第
    75頁）、本院110年度監宣字第669號民事裁定及其確定證明
    書（見偵卷第107至111、131頁）等件在卷可稽，是被告上
    開之任意性自白與事實相符，足堪採信。從而，被告於上開
    時、地，因其前揭駕駛行為肇致本案車禍事故發生，並使被
    害人蔡宏祥因而受有上開傷害之事實，堪以認定。
　㈡按汽車行駛至交岔路口時，轉彎車應讓直行車先行，道路交
    通安全規則第102條第1項第7款定有明文。而上開規定為一
    般車輛駕駛人所應注意並確實遵守之事項，被告考領有普通
    大貨車之駕駛執照一節，有道路交通事故調查報告表㈡（見
    發查卷第37頁）及證號查詢汽車駕駛人資料（見發查卷第75
    頁）附卷足憑，是被告對上開道路交通安全規則，自知悉甚
    詳，應當知所遵守。又案發時天候為雨天、日間自然光線、
    視距良好、柏油路面泥濘、無缺陷及障礙物等情，有道路交
    通事故調查報告表㈠（見發查卷第35頁）在卷可按，客觀上
    並無不能注意之情事，詎被告竟疏未注意及此，而貿然左轉
    ，因而肇致本案車禍事故發生，足徵被告就本案車禍事故之
    發生，顯有違反前述注意義務之過失。再者，本案車禍事故
    經送請臺中市車輛行車事故鑑定委員會鑑定，鑑定意見認以
    被告駕駛自用小客貨車，行至無號誌交岔路口，左轉彎車未
    讓對向直行車先行；被害人駕駛普通重型機車，超速行駛、
    後車輪胎紋不足（影響剎車功能）致遇狀況煞閃不及，兩車
    同為肇事因素等情，有臺中市車輛行車事故鑑定委員會鑑定
    意見書（中市車鑑0000000案）（見他卷第7至11頁）在卷可
    稽，核與本院前揭之認定相符，益徵被告就本案車禍事故之
    發生，確有過失甚明。又被害人因本案車禍事故受有上開傷
    害之事實，業如前述，是被告上開之過失行為與被害人所受
    之傷害間，具有相當因果關係，堪以認定。
　㈢至被害人就本件車禍事故之發生雖與有過失，已如前述，然
    此屬雙方過失程度輕重及被害人與其家屬為民事損害賠償請
    求時應否減輕被告賠償責任之問題而已，無礙於被告本案犯
    行之成立，附此敘明。
　㈣綜上所述，本案事證明確，被告上開犯行洵堪認定，應予依
    法論科。
三、論罪科刑：
  ㈠按稱重傷者，謂下列傷害：三、毀敗或嚴重減損語能、味能
    或嗅能。四、毀敗或嚴重減損一肢以上之機能。六、其他於
    身體或健康，有重大不治或難治之傷害，刑法第10條第4項
    第3款、第4款及第6款定有明文。所謂其他於身體或健康有
    重大不治或難治之傷害，係指傷害重大，其傷害之結果，對
    於身體健康確有終身不治或難治者而言（最高法院80年度台
    上字第5826號判決意旨參照）。查被害人因本案車禍事故肇
    致其中樞神經系統及精神遺存極度障害，認知功能、吞嚥功
    能及語言功能嚴重受損、四肢癱瘓、終身無工作能力，為維
    持生命必要之日常生活活動，全須他人扶助，經常需醫療護
    理專人周密照顧監護等情，已如前述，足徵被害人所受上開
    傷害已該當刑法第10條第4項第3款「毀敗或嚴重減損語能」
    、第4款「毀敗或嚴重減損一肢以上之機能」、第6款「其他
    於身體或健康，有重大不治或難治之傷害」等要件，而已達
    到「重傷害」之程度甚明。是核被告所為，係犯刑法第284
    條後段之過失傷害致人重傷罪。
　㈡被告於肇事後，在有偵查犯罪職權之公務員發覺前，即向到
    達事故現場處理之警員坦承為肇事人，有臺中市政府警察局
    道路交通事故肇事人自首情形紀錄表1份（見發查卷第73頁
    ）在卷可稽，足認被告對於未發覺之罪自首而接受裁判，核
    與自首要件相符，爰依刑法第62條前段規定減輕其刑。
　㈢爰審酌被告駕車疏未遵守交通規則，而與被害人騎乘之機車
    發生碰撞，致被害人受有上開重傷害，應予非難；並考量被
    告犯後已坦承犯行，惟迄未與告訴人達成和解並獲取諒恕之
    犯後態度；另酌以被告前無任何犯罪之前科紀錄，有臺灣高
    等法院被告前案紀錄表1份（見本院卷第15頁）附卷足憑，
    素行良好；兼衡以被告本案犯罪之情節、違反注意義務之程
    度、其與被害人均為肇事因素、所生危害及其自陳初中畢業
    之智識程度、目前已退休、務農、經濟來源為退休金、已婚
    、有4個成年子女、小康之家庭經濟狀況、有三高疾病（見
    本院卷第50頁）等一切情狀，量處如主文所示之刑，以資懲
    儆。
據上論斷，應依刑事訴訟法第273條之1第1項、第299條第1項前
段，刑法第284條後段、第62條前段，刑法施行法第1條之1第1項
，判決如主文。
本案經檢察官詹常輝提起公訴，檢察官陳隆翔到庭執行職務。
中    華    民    國    111   年    2     月    10   日
　　　　　　　 　 刑事第十六庭  法  官  呂超群
以上正本證明與原本無異。
如不服本判決應於收受送達後20日內向本院提出上訴書狀，並應
敘述具體理由；其未敘述上訴理由者，應於上訴期間屆滿後20日
內向本院補提理由書（均須按他造當事人之人數附繕本）「切勿
逕送上級法院」。
告訴人或被害人如不服判決，應備理由具狀向檢察官請求上訴，
上訴期間之計算，以檢察官收受判決正本之日起算。
　　　　　　　　　　　　　　  　書記官  鄭淑英
中    華    民    國    111   年    2     月    10   日
附錄法條：  　　
刑法第284條
因過失傷害人者，處1年以下有期徒刑、拘役或10萬元以下罰金
；致重傷者，處3年以下有期徒刑、拘役或30萬元以下罰金。